臺灣臺中地方法院刑事判決　94年度易字第1263號
公　訴　人　臺灣臺中地方法院檢察署檢察官
被　　　告　甲○○
選任辯護人　陳盈壽律師
上列被告因竊盜等案件，經檢察官提起公訴（九十四年度偵字第
三三八一號），本院判決如下：
    主    文
甲○○連續竊盜，處有期徒刑月，如易科罰金，以佰元折算
壹日，緩刑貳年。
    犯罪事實
一、甲○○曾於民國（下同）八十一年間因妨害家庭案件，經本
    院判處有期徒刑三月，於八十一年五月二十一日易科罰金執
    行完畢（不構成累犯）。其於八十八年四月間，購買一臺車
    牌號碼Ｒ九─六○三九號之自用小客車，車價約新臺幣八十
    二萬餘元，登記於自己名下。嗣於九十一年一月二十八日與
    乙○○結婚，但感情並不融洽。甲○○於九十二年九月二十
    三日，向臺灣臺中地方法院檢察署提出乙○○傷害告訴（該
    案業經檢察官聲請簡易判決處刑，本院於九十二年十二月二
    十六日以九十二年度中簡字第二五○○號刑事簡易判決判處
    乙○○拘役五十日，乙○○已於九十三年五月十四日易科罰
    金執行完畢），並向本院聲請民事保護令（業經本院核發九
    十二年度家護字第一○五八號民事通常保護令），又於九十
    二年十月十六日，向同署申告稱乙○○趁其離家出走期間，
    竊取其電視、音響等物（該署檢察官以九十二年度偵字第二
    二九七九號不起訴處分，經甲○○聲請再議，臺灣高等法院
    臺中分院檢察署發回臺灣臺中地方法院檢察署續行偵查，案
    號為九十三年度偵續字第八三號），另向本院家事法庭訴請
    離婚（本院九十三年度婚字第三三三號）。乙○○則於九十
    三年四月間，向臺灣臺中地方法院檢察署提出甲○○妨害婚
    姻及傷害之告訴（業經該署檢察官於九十三年五月十一日以
    九十三年度偵字第一五八六號、七二二四號聲請簡易判決處
    刑），並於前述離婚事件中提出離婚之反訴。甲○○遂於九
    十三年四月二十三日先將前述自用小客車過戶於其弟石聖龍
    名下。至九十三年六月一日，乙○○將電視、音響等物品返
    還甲○○，同年月八日前某日，甲○○、乙○○二人洽談和
    解，約定由甲○○將該部自小客車贈與乙○○，並移轉登記
    至乙○○名下，作為乙○○撤回妨害婚姻告訴之條件，雙方
    並應將其餘未終結之一切民、刑事訴訟案件全部撤回，重新
    共同生活。甲○○遂於九十三年六月八日前述竊盜案件偵訊
    時，當庭撤回告訴，又於九十三年六月九日將該部自用小客
    車過戶至乙○○名下，並將該自用小客車之行車執照、汽車
    新領牌照登記書等，均交付、移轉予乙○○。雙方並於九十
    三年六月十日，同至王世勳律師事務所，請王世勳律師代寫
    撤回狀，將雙方一切未終結之民、刑事訴訟均撤回。乙○○
    並於九十三年七月初，搬至臺中市西屯區○○○○街一九之
    三號與甲○○共同生活。詎共同生活期間，二人依然相處不
    睦，甲○○心生不甘，欲將該車取回，遂基於意圖為自己不
    法所有之概括犯意，先於九十三年九月十四日前之某日，在
    前述臺中市○○○○街住處，自乙○○置於房間櫃子之皮夾
    內，竊取乙○○所有之該部自用小客車之行車執照，乙○○
    發現行車執照失竊後，曾質問甲○○，甲○○託稱沒有拿，
    乙○○即於九十三年九月十四日獨自前往交通部公路總局臺
    中區監理所臺中市監理站申請補發行車執照，為甲○○所不
    知。甲○○遂承前不法所有之意圖，再於九十三年九月二十
    日以後之某日，仍自乙○○置於房間櫃子之皮夾內，竊取乙
    ○○所有之身分證，復自房間桌上之小包包內，竊取乙○○
    所有而置於該處之印章一枚，並旋即於九十三年十月一日，
    持所竊得之行車執照、身分證正本、印章等物，前往交通部
    公路總局臺中區監理所臺中市監理站，欲將該自用小客車過
    戶回自己名下，經承辦人員告知行車執照業已由乙○○申請
    換新，不能辦理，遂又返回住處，取出乙○○置於房間櫃子
    內之汽車新領牌照登記書，於同日內再度前往臺中市監理站
    辦理汽車過戶事宜。甲○○並在「汽車車輛異動登記書」之
    原車主名稱欄，盜用所竊得之乙○○之印章，蓋用印文一枚
    辦理過戶，使監理站承辦之公務員審核各項應備證件均符合
    後，即在職務上所掌管之車籍查詢電腦系統中鍵入Ｒ九─六
    ○三九號自用小客車於九十三年十月一日過戶於甲○○名下
    之不實事項，足以生損害於乙○○及監理機關對汽車車籍管
    理之正確性（至於汽車新領牌照登記書，甲○○辦妥過戶後
    即放回房間櫃子內，乙○○嗣後又取出自行收藏，故此部分
    不另構成竊盜）。嗣乙○○於九十三年十月七日，書寫一封
    略稱：「我們是不同世界的人，要相處真的很難……無緣的
    愛情就讓她早點結素（為結束之誤）……如要買回汽車三十
    萬、分離十萬」等語之書信後，留書出走，獨自駕駛上開自
    小客車至南投縣魚池鄉其母親住處。至九十三年十月十一日
    上午七時許，發現該自用小客車不見，以為遭竊，前往魚池
    鄉派出所報案，受理員警告知其並非車主，乙○○始知該自
    用小客車已於九十三年十月一日過戶於甲○○名下之情。
二、案經乙○○訴請臺灣臺中地方法院檢察署檢察官偵查起訴。
    理    由
一、訊據被告甲○○矢口否認有何竊盜及偽造文書之犯行，辯稱
    ：「當初將該車過戶予乙○○，係因乙○○怕我不讓他搬回
    來，所以將汽車過戶給他，當作他的保障，約定如果我讓他
    搬回我臺中市西屯區○○○○街一九之三號住處以後，他就
    要將汽車再還給我，是乙○○自己拿身分證、印章給我去辦
    過戶，行照本來就在我這裡，有拿行照去辦過戶，但監理所
    說是舊的所以不能用，後來就用車主聯（汽車新領牌照登記
    書）辦理過戶，車子是我於十月十一日開走的。」云云。惟
    查：
（一）前揭犯罪事實，業經告訴人乙○○在庭指述甚詳。且：
    (1)卷附書寫「我們是不同世界的人，要相處真的很難……無
      緣的愛情就讓她早點結素（為結束之誤）……如要買回汽
      車三十萬、分離十萬」等語之書信為告訴人乙○○於九十
      三年十月七日所寫一節，為被告與告訴人所共同是認，有
      偵訊筆錄在卷可稽。倘若告訴人於九十三年十月一日係自
      願同意將該車過戶予被告，豈會在汽車已辦理過戶完成之
      後，仍提出「如要買回汽車三十萬」之要求？
    (2)該自用小客車之行車執照，告訴人已於九十三年九月十四
      日持身分證正本申請補發，有交通部公路總局臺中區監理
      所臺中市監理站九十四年三月二十一日中監中字第○九四
      ○○○一二二八號函附於偵查卷第三六頁可稽。若告訴人
      自願將身分證、印章交付被告辦理過戶，何以告訴人未將
      新的行車執照一併交付被告？被告又何以不知告訴人已於
      九十三年九月十四日申請補發新的行車執照，反而持舊的
      行車執照欲辦理過戶，遭監理站人員拒絕辦理？
    (3)告訴人於九十三年十月十一日上午，汽車遭被告開走後仍
      渾然不知，仍向魚池鄉派出所報案之情，有偵查卷第三四
      頁所附南投縣政府警察局集集分局魚池分駐所受理各類案
      件紀錄表影本可考。且該紀錄表註明：「車主甲○○電話
      聯繫稱汽車失竊不願乙○○代為報案，稱本人（車主）至
      所報案。」等語。倘若告訴人係自願同意將汽車過戶予被
      告，則被告使用該車乃天經地義，何須於乙○○打電話詢
      問其是否要報案時，竟隱瞞汽車係由其自行開走之事實，
      而稱要自行報案？益見被告心虛之情。足見告訴人所稱未
      同意被告辦理汽車過戶等語，係屬可信，而被告所辯為卸
      責之詞，不足憑採。
（二）此外復有交通部公路總局臺中區監理所臺中市監理站函附
      之汽車車輛異動登記書影本四紙、汽車新領牌照登記書影
      本一紙等在卷可參，事證明確，被告犯行洵堪認定。
二、核被告甲○○所為，係犯刑法第三百二十條第一項之竊盜罪
    、第二百十七條第二項之盜用印章罪、及第二百十四條之使
    公務員登載不實罪。告訴人於九十三年九月十四日以前，即
    已發覺行車執照失竊，而於九十三年九月十四日持身分證正
    本申請補發行車執照，至同年月二十日左右，尚有持身分證
    正本申請考領重型機車駕照，故身分證係在之後才失竊等情
    ，業據告訴人乙○○陳明在卷，故被告顯係分兩次竊取告訴
    人乙○○之證件，其兩次犯行時間緊接，方法相同，觸犯構
    成要件相同之罪名，顯係基於概括犯意為之，為連續犯，應
    依刑法第五十六條之規定以一罪論，並加重其刑。公訴人未
    論連續犯，容有未洽，惟起訴法條毋庸變更。被告所犯上開
    三罪間，有方法、目的之牽連關係，應依刑法第五十五條後
    段之規定，從較重之連續竊盜罪處斷。爰審酌該車原為被告
    所有，在婚前即已購入，為和解而無償贈與告訴人，犯本罪
    之動機無非為與告訴人和解並重新共同生活後，仍相處不睦
    ，心生不甘，亟欲取回該車，一時失慮所致，其手段平和，
    其竊得之乙○○證件僅用於汽車過戶之用途，未作其他非法
    使用，所生之危害不大等一切情狀，量處如主文所示之刑，
    並諭知易科罰金之折算標準。末查被告甲○○曾於八十一年
    間因妨害家庭案件，經本院判處有期徒刑三月，於八十一年
    五月二十一日易科罰金執行完畢，於執行完畢後五年以內未
    曾受有期徒刑以上刑之宣告，有臺灣臺中地方法院檢察署刑
    案資料查註紀錄表、臺灣高等法院被告全國前案紀錄表在卷
    可稽，本件自用小客車原為被告所有，被告將車贈與告訴人
    後又想取回，一時失慮而犯本件罪行，已如上述，核其犯行
    尚無重大惡性，告訴人對於雙方感情之破裂亦有過失，而被
    告雖未就本件犯行賠償告訴人，但告訴人已提出附帶民事訴
    訟，業經本院判處原告即告訴人乙○○一部勝訴、一部敗訴
    在案（本院九十四年度附民字第二五○號），則告訴人自得
    依民事程序行使權利而填補其損害，本院認被告受此偵、審
    教訓，當知警惕，應無再犯之虞，所判處之刑，以暫不執行
    為適當，併予宣告緩刑二年，以啟自新。
據上論斷，應依刑事訴訟法第二百九十九條第一項前段，刑法第
第五十六條、第三百二十條第一項、第二百十七條第二項、二百
十四條、第五十五條、第四十一條第一項前段、第七十四條第二
款，罰金罰鍰提高標準條例第一條前段、第二條，判決如主文。
中　　華　　民　　國　　94　　年　　9 　　月　　28　　日
                  刑事第六庭    審判長法　官　簡源希
                                      法　官　戴博誠
                                      法　官　林念祖
以上正本證明與原本無異。
如不服本判決，應於送達後十日內向本院提出上訴狀（須附繕本
），上訴於臺灣高等法院臺中分院。
                                      書記官　謝明倫
中　　華　　民　　國　　94　　年　　9 　　月　　28　　日
附錄論罪科刑法條
中華民國刑法第三百二十條第一項：
意圖為自己或第三人不法之所有，而竊取他人之動產者，為竊盜
罪，處五年以下有期徒刑、拘役或五百元以下罰金。
中華民國刑法第二百十七條：
偽造印章、印文或署押，足以生損害於公眾或他人者，處三年以
下有期徒刑。
盜用印章、印文或署押，足以生損害於公眾或他人者，亦同。
中華民國刑法第二百十四條：
明知為不實之事項，而使公務員登載於職務上所掌之公文書，足
以生損害於公眾或他人者，處三年以下有期徒刑、拘役或五百元
以下罰金。
